臺灣高等法院臺南分院刑事判決
上　訴　人　臺灣臺南地方法院檢察署檢察官
上　訴　人
即　被　告　乙○○
選任辯護人　蔡文斌　律師
　　　　　　曾靖雯　律師
　　　　　　王建強　律師
上列上訴人因被告違反毒品危害防制條例案件，不服臺灣台南地
方法院94年度訴字第328號中華民國94年5月6日第一審判決（起
訴案號：臺灣台南地方法院檢察署93年度偵字第9216號），提起
上訴，本院判決如下：
    主  文
上訴駁回。
    事  實
一、乙○○前有違反肅清煙毒條例之刑案紀錄。竟意圖營利，基
    於販賣第一級毒品海洛因之概括犯意，以其所有ＮＯＫＩＡ
    牌８３１０型門號0000000000號行動電話（序號
    ：000000000000000號、含ＳＩＭ卡一張）
    一支，作為販賣第一級毒品海洛因之聯絡工具，自九十三年
  　六月間某日起至同年八月間某日止，先後在臺南市○區○○
    路、延平國中旁及和緯路等地點，以第一級毒品海洛因一包
    新臺幣（下同）一千元之代價，販售與丙○○十八次，另以
    一包五千元之代價，販售與丙○○二次，共計販售與丙○○
    二十次（起訴書誤載為十幾次），共計得款二萬八千元。
二、乙○○另行基於轉讓第二級毒品安非他命及第一級毒品海洛
    因之概括犯意，以其所有0000000000號行動電話
    （未扣案、含ＳＩＭ卡一張）作為聯絡工具，於九十三年六
    月間，連續二次，在臺南市○區○○路「全聯社福利中心」
    前，將數量不詳之少許第二級毒品安非他命無償轉讓與邱
　　宗彬施用。又自九十三年六月中旬某日起至同年七月中旬某
  　日止，連續五次，以其所有之未扣案之上開0000000000號行
    動電話為聯絡工具，在臺南市○區○○路「全聯社福利中心
    」之走廊，將數量不詳之少許第一級毒品海洛因無償轉讓與
    楊擇坊施用。
三、嗣經警於九十三年九月二日中午十二時許，持原審核發之搜
    索票，前往乙○○位於臺南市○區○○路五八七之三十四號
    三樓之二住處搜索，在該大樓地下室停車場，當場查獲乙○○所有之海洛因二包與其所有供販賣毒品海洛因用之包裝袋
    二只及非供本件犯罪用之ＮＯＫＩＡ牌門號0000000
    000號之行動電話（含ＳＩＭ卡一張）一支，又搜索上開
    住處，扣得乙○○所有之毒品海洛因六包與其所有供販毒品
    海洛因用之包裝袋六只（按海洛因共計扣得八包，合計淨重
    五．六０公克，外包裝袋八只總重三．二二公克）、安非他
    命三包及其所有供轉讓安非他命用之包裝袋三只（合計淨重
    三三．五六公克，共取０．一三公克鑑驗用罄，合計總餘三
    三．四三公克）、其所有供販賣毒品海洛因用之ＯＫＩＡ牌
    ８３１０型門號0000000000號行動電話（序號：
    000000000000000號、含ＳＩＭ卡一張）一
    支及與本案無關之電子磅秤一台、分裝袋三百七十五個、現
    金九萬六千六百元、注射針筒四支、橡皮管一條、ＯＫＷＡ
    Ｐ牌Ａ２６７型行動電話（無ＳＩＭ卡、序號：00000
    0000000000號）一支、ＭＯＴＯＲＯＬＡ牌Ｖ６
    ６型行動電話（無ＳＩＭ卡、序號：0000000000
    0000號）一支、ＳＯＮＹ　ＥＲＩＣＳＳＯＮ牌Ｔ─１
    ００ＣＵＩＢＵ型0000000000號行動電話（序號
    ：000000000000000號、含ＳＩＭ卡一張）
    一支，而查獲上情，並得知其以其所有之未扣案之門號0000
    000000號行動電話（含SIM卡一張）供轉讓安非他命及供轉
    讓海洛因之用。
四、案經臺南縣警察局佳里分局報告臺灣臺南地方法院檢察署檢
    察官偵查起訴。
    理  由
一、訊據上訴人即被告乙○○坦承在公園路伊住處附近，無償轉
    讓第一級毒品海洛因四、五次與證人楊擇坊施用之犯行，並
    供承0000000000號及0000000000號行
    動電話為伊所申請，且0000000000號行動電話九
    十三年六月至九月為伊所使用，另0000000000號
    行動電話，於其男友即證人甲○○九十三年六月入獄後，即
    由伊使用該行動電話，又警方於九十三年九月二日中午十二
    時許，持原審核發之搜索票，前往伊位於臺南市○區○○路
    五八七之三十四號三樓之二住處搜索，當場查獲上開第一級
    毒品海洛因八包、第二級毒品安非他命三包、行動電話五支
    、電子磅秤一台、分裝袋三七五個、注射針筒四支、橡皮管
    一條及現金九萬六千六百元等物，惟矢口否認有何前揭販賣
    第一級毒品海洛因及無償轉讓第二級毒品安非他命之犯行，
    辯稱：「證人丙○○、邱宗彬所述不實在，證人丙○○伊真
    的不認識，可能是證人丙○○認識伊男友甲○○，伊與甲○○出去被證人丙○○看過，證人丙○○才會認識伊，又證人
    丙○○之所以會指認伊，可能係因為證人丙○○與其男友甲○○發生口角，另證人邱宗彬在外面的名字伊不知道，伊與
    男友甲○○出去時曾見過證人邱宗彬，但並未無償轉讓第二
    級毒品安非他命與證人邱宗彬施用，至於扣案之電子磅秤及
    分裝袋，係伊施用毒品為控制施用毒品之用量所用之工具，
    並非販賣毒品所用之器具」云云。
二、經查：
  (一)證人楊擇坊、丙○○、邱宗彬於警詢供述之證據能力：
  　按被告以外之人於審判外之言詞或書面陳述，除法律有規定
    者外，不得作為證據；被告以外之人於檢察事務官、司法警
    察官或司法警察調查中所為之陳述，與審判中不符時，其先
    前之陳述具有較可信之特別情況，且為證明犯罪事實存否所
    必要者，得為證據，刑事訟訴法第一百五十九條第一項、第
    一百五十九條之二分別定有明文。又按刑事訴訟法第一百五
    十九條之二所謂「具有較可信之特別情況」，係指證人於檢
    察事務官、司法警察官或司法警察調查中所為之陳述，與審
    判中不符，而其先前之陳述，從客觀上之環境或條件等情況
    加以觀察，有足以取代審判中反對詰問之可信性保證者而言
    。證人所為之先前陳述，相較於審判中之陳述，是否具有更
    可信之特別情況，應依其陳述時外部之客觀情況，綜合比較
    判斷之，不得僅以證人之先前陳述與案發時間接近，記憶清
    晰為由，遽認有證據能力；否則，警詢中之陳述恆較於審判
    中接近案發時間，無異直接容許證人在警詢中之陳述為證據
    ，剝奪被告在審判中詰問證人之權利，有悖於直接審理主義
    及言詞審理主義，影響程序正義之實現。原判決以證人在法
    務部調查局航業海員調查處高雄調查站所為之陳述，內容明
    確，離案發時間較近，記憶鮮明，且未受污染，又未與上訴
    人同庭陳述，並無人情壓力之語，因認此項陳述具有較可信
    之特別情況，且為證明犯罪事實存否所必要，得採為證據，
    揆之上開說明，即嫌欠洽（最高法院94年度台上字第1785號
    判決意旨參照）。查本件辯護人主張，證人丙○○、邱宗彬
    二人於警詢之供述，係屬為被告以外之人於審判外之言詞陳
    述，屬傳聞證據，不具證據能力，復核無得為審判證據之法
    律依據，依前揭說明，不得作為證據。另公訴人主張：證人
    楊擇坊九十三年九月二日之警詢筆錄，係在臺灣臺南看守所
    製作，訊問地點為警所以外的第三地，且製作筆錄時有看守
    所管理員在場，足認證人楊擇坊於警詢之陳述，不僅可以符
    合排除非法手段取證陳述之任意性，而且因為製作筆錄時，
    有管理員陪同在場，其心理上可以得到安全的氣氛，故而其
    警詢之陳述具有較可信的特別情形，且為證明被告乙○○販
    賣毒品海洛因事實成否所必要，應認具有證據能力。辯護人
    則以：證人楊擇坊於警詢之陳述，係被告以外之人於審判外
    之言詞，不得作為證據。查證人楊擇坊九十三年九月二日之
    警詢筆錄，係在臺灣臺南看守所製作，且是時有看守所管理
    員在場乙情，業據證人楊擇坊結證在卷（見原審卷第五七頁
    ），並有該警詢筆錄一份存卷（見警卷第二十頁至第二四頁
    ）可稽，惟證人供述之任意性，本係證據能力之要件之一，
    要非刑事訴訟法第一百五十九條之二所謂「具有較可信之特
    別情況」，又證人楊擇坊於看守所製作筆錄時，有管理員陪
    同在場，其心理上必然可以得到安全的氣氛，尚乏證據可資
    證明，再者，從證人楊擇坊警詢時之客觀環境或條件等情況
    加以觀察，又無足以取代審判中反對詰問之可信性保證者可
    言，依前開判決意旨，證人楊擇坊於警詢之供述，不具證據
    能力甚明，自不得資為本件審理之依據，合先敘明。
  (二)被告乙○○販賣第一級毒品海洛因與證人丙○○部分：
  1.證人丙○○如何於上揭時、地，向被告乙○○購買第一級毒
    品海洛因供已施用之事實，業據證人丙○○於偵查中及原審
    審理時指證明確，其於九十四年二月十五日偵查中具結證稱
    ：「（與乙○○交往情形？）乙○○綽號「阿妹」，我在九
    十三年六、七、八月間約二個多月的期間向乙○○購買海洛
    因，向她購買幾十次，在二個多月期間期間平約每天向她購
    買一次，每次約一小包一千元，也有買二分半五千元一、二
    次，約定交易地點在臺南市○○路牛肉麵店、延平國中旁的
    巷子、和緯路。」、「（如何與她聯絡？打行動電話與她聯
    絡，確實她的行動電話號碼不太記得，尾碼為０二０，我的
    電話0000000000號」等語（見偵查卷第一九七頁
    ）；其復於九十四年四月二十二日，原審審理行交互詰問時
    結證其確係向被告乙○○購買第一級毒品海洛因施用，其於
    辯護人主結問時證稱：「（九十四年一月二十五日警察有到
    臺南看守所提解你製作筆錄？）是。」、「（為何事？）警
    方持被告的相片問我是否打電話向被告買海洛因。」、「（
    你如何回答？）我說有。」、「（警察拿給你看的照片，照
    片中的人叫什麼名字？）名字我不知道。」、「（《請審判
    長提示九十三年度偵字第九二一六號號偵查卷內第一五九頁
    照片》是拿這張照片給你看嗎？）是。最初警察拿這張照片
    給我看，這張我不認得，後來又拿一張照片給我，我說我知
    道，我說對，就是照片中的人。」、「（另外一張的照片與
    卷內的照片是否為同一人？）我不知道。」、「（為何在剛
    給你看的一五九頁上檔案照片簽名指認？）因為警方跟我說
    檔案照片跟另外一張照片是同一個人，所以我就在檔案照片
    上簽名指認。」、「（另外一張照片是有身高表的檔案照片
    或是生活照片？）好像是被告被警方抓到站在桌子後面的照
    片。」、「（辯護人問是彩色或是黑白？）好像是彩色的。
    」、「（彩色照片中的人與在庭的乙○○是否為同一人？）
    是。」、「（在庭的被告叫什麼名字？）我不知道她叫什麼
    名字，我都叫他阿妹。」、「（毒品《按指第一級毒品海洛
    因》如何來的？）買的。」、「（問跟誰買的？）跟綽號阿
    妹的人（按指被告乙○○）。」、「（買過幾次？）幾十次
    。那段時間我幾乎每天都有施用，幾乎每天都跟他買毒品，
    正確的次數我不知道。」、「（如何聯絡？）我的手機打他
    的手機。」、「（接電話的人都是誰？）是他本人。（證人
    當庭轉頭看被告）」、「（送貨的人呢？）也是他本人。（
    證人當庭轉頭看被告）」、「（價錢如何算？）每次都是買
    一千元，也有拿過兩分半數量的毒品，金額是五千五百元。
    」；於檢察官行反詰問證稱：「（你與被告買過兩分半的海
    洛因次數有幾次？）一、二次。」；另於原審訊問時結證：
    「《提示偵查卷第一九七頁九十四年二月十五日丙○○偵訊
    筆錄》在檢察官那邊說在九十三年六、七、八月間向被告購
    買毒品幾十次，有買兩分半五千元的一、二次等，與今日所
    說買兩分半是五千五百元不同，是當天說的比較正確或是今
    日說的比較正確？）我記不太清楚了，大概是五千到五千五
    百元之間，買了兩次。」等語（見原審第五九頁至第六四頁
    ）。雖證人丙○○另於原審法院九十三年訴字第五四九號、
    九十四年訴字第三四五號案陳稱其於九十三年二月間施用毒
    品係向綽號「阿林」之男子所購得，但丙○○係於不同時間
    之九十三年六、七、八月間向被告購買毒品，並不影響被告
    有販賣毒品予丙○○之犯行。
  2.依被告乙○○所自承九十三年六月至九月間，伊所使用之0
    000000000行動電話雙向通聯紀錄顯示（雙向通聯
    紀錄日期為九十三年六月二十六日起至九十三年八月三十一
    日），該行動電話與證人丙○○使用之000000000
    0號行動電話，於九十三年七、八月間，有高達七十次之通
    聯紀錄，日期達二十六日（九十三年七月十四日、同年七月
    十五日、同年七月十九日、同年七月二十日、同年七月二十
    二日、同年七月二十三日、同年七月二十五日、同年七月二
    十七日、同年七月二十八日、同年七月二十九日、同年八月
    四日、同年八月五日、同年八月六日、同年八月十日、同年
    八月十一日、同年八月十五日、同年八月十六日、同年八月
    十七日、同年八月二十日、同年八月二十一日、同年八月二
    十四日、同年八月二十六日、同年八月二十七日、同年八月
    二十八日、同年八月二十九日、同年八月三十一日）之多，
    其中九十三年七月十四日、同年八月二十九日及同年八月三
    十一日之通聯紀錄，即分別高達九次、六次及八次之多，有
    臺灣大哥大股份有限公司用戶基本資料查詢一紙（見偵查卷
    第一五八頁）及0000000000號行動電話之雙向通
    聯紀錄外附於本案卷可稽。是被告乙○○既承000000
    0000號行動電話於九十三年六月至九月間為伊所使用，
    而該行動電話於上開期間與證人丙○○使用之000000
    0000號行動電話，又有如上述頻繁且密切之通聯紀錄。
    且證人即被告之男友甲○○於本院審理時結證稱：曾經帶被
    告見過丙○○、邱宗彬二人。準此，被告乙○○辯稱伊不認
    識證人丙○○等情，顯與事實不符，自不足採。
  3.又證人丙○○前有違反肅清煙毒條例、毒品危害防制條例等
    刑案紀錄，並曾因施用毒品案件，經原審裁定送觀察、勒戒
    及強制戒治，又因於九十三年一月中旬某日起至同年二月九
    日十二時許止，連續施用第一級毒品海洛因，於九十三年九
    月二十三日，經原審以93年度訴字第549號刑事判決判處有
    期徒刑八月確定，復因於九十三年九月間某日起至九十三年
    十二月七日某時止，連續施用第一級毒品海洛因，而於九十
    四年三月三十一日，經原審以94年度訴字第345號刑事判決
    判處有期徒刑一年，現並因違反毒品危害防制條例案件，於
    臺灣臺南監獄臺南分監執行中等情，有上開刑事判決二份存
    卷可稽，顯見證人丙○○確染有施用第一級毒品海洛因之惡
    習。又上開扣案之白粉八包，經送法務部調查局以化學呈色
    法及氣相層析質譜儀法檢驗之結果，認均含有第一級第６項
    毒品海洛因成分，合計淨重五．六０公克，空包裝總重三．
    二二公克，有法務部調查局九十三年十月四日調科壹字00
    0000000號鑑定通知書一紙在卷（見偵查卷第四四頁
    ）可憑，堪認上開扣案之白粉八包均屬第一級毒品海洛因無
    疑。
  4.雖證人丙○○無法明確證述其向被告乙○○購買第一級毒品
    海洛因之確切時間及次數（按僅證述九十三年六月至八月間
    、次數為幾十次），惟其所為之證述，亦非僅泛指被告乙○○有販賣第一級毒品海洛因而已，其已指明購買第一級毒品
    海洛因之地點、價格，以及以其使用之000000000
    0號行動電話與被告乙○○使用之0000000000號
    行動電話聯繫，約定購買第一級毒品海洛因，且指證之語意
    堅決，態度肯定，而被告乙○○自承使用之0000000
    000號行動電話於上開期間，與證人丙○○使用之000
    0000000號行動電話，確有如上述頻繁且密切之通聯
    紀錄，顯見證人丙○○上開證述之內容並非憑空捏造，而有
    相當之可信性。又證人丙○○既染有施用第一級毒品海洛因
    之惡習，衡情自須取得毒品以解毒癮，故而，其證述向被告
    乙○○購買第一級毒品海洛因，尚屬合理。再者，被告乙○○辯稱其不認識證人丙○○，又無證人丙○○與被告乙○○
    有何仇恨及金錢債務糾葛之相關證據，證人丙○○並迭於偵
    查及原審審理時具結在案，當無甘冒刑法偽證罪責，而虛詞
    誣指被告乙○○之理！又被告乙○○於九十三年九月三日下
    午六時五十五分許，經警採尿（尿液檢體編號３８號）送驗
    結果，呈甲基安非他命及嗎啡陽性反應，有臺南縣警察局佳
    里分局偵辦「毒品危害防制條例」案件尿液送驗對照表及臺
    南縣衛生局九十三年九月二十日尿液檢驗成績書各一紙在卷
    （見警卷第四九頁；偵查卷第四三頁）可按，固堪認被告乙○○有施用第一級毒品海洛因及第二級毒品安非他命之惡習
    。惟警方持原審法院核發之搜索票，於證人丙○○指訴其向
    被告乙○○購買第一級毒品海洛因附近之上揭被告乙○○住
    處及大樓地下室，確實查扣被告乙○○所持有之第一級毒品
    海洛因八包，此等毒品被告乙○○雖可能持以自行施用，惟
    亦不能排除其意圖營利，為販售與他人而持有之可能性。綜
    此，顯見證人丙○○前揭不利於被告乙○○之證述，符合常
    理，且與事實相符，應足採憑。
  5.按近來政府為杜絕毒品之氾濫，對於查緝施用及販賣毒品之
    工作，無不嚴加執行，販賣毒品罪又係重罪，且第一級毒品
    海洛因，可任意分裝或增減其份量，而每次買賣之價量，亦
    隨時隨雙方關係之深淺、當時之資力、需求程度及對行情之
    認知等因素，機動調整，因之販賣之利得，除經坦承犯行，
    或價量均臻明確外，委難察得實情，職是之故，縱未確切查
    得販賣賺取之實際差價，但除別有事證，足認係按同一價格
    轉讓，確未牟利外，尚難執此認非法販賣之事證有所不足，
    致知過坦承者難辭重典，飾詞否認者反得僥倖，而失情理之
    平；本件被告乙○○雖矢口否認有販賣第一級毒品海洛因之
    犯行，使本院無從確認被告乙○○販賣可得之利潤，惟被告
    乙○○與證人丙○○既非至親或有特殊之情誼關係，衡情被
    告乙○○當無甘冒刑罰制裁之重典僅按販入價格轉售而毫無
    利得，是本件被告乙○○以每包第一級毒品海洛因一千元或
    五千元之代價販售與證人丙○○，其有營利意圖甚明。
  6.又因證人丙○○係染有施用第一級毒品海洛因惡習之人，衡
    情於其毒癮發作時即須購毒以解其癮，且可能宥於記憶、認
    知、隱匿犯罪、避免得罪藥頭等諸多因素，而甚難期待其就
    購買毒品之情節為完全一致且鉅細靡遺之供述，故不能以其
    就購買毒品之細節，諸如時間、地點、金額或次數等情一有
    出入，即認其供述存有瑕疵而全然不予採憑，是於證人就購
    毒之時間、金額或次數等情無法確切指證時，爰以最有利於
    被告方式認定之。查證人丙○○就其向被告乙○○購買第一
    級毒品海洛因之次數，於偵查及審判中均無法證述正確之購
    買次數，而均證稱向被告乙○○購買過幾十次，以最有利於
    被告乙○○之二十次計算；至購買之金額證人丙○○業於原
    審審理時最後結證為五千元者有二次共一萬元，其餘十八次
    金額均為一千元共一萬八千元，是被告乙○○販賣第一級毒
    品海洛因與證人丙○○所得之金額，共計二萬八千元。基上
    ，被告乙○○連續販賣第一級毒品海洛因與證人丙○○之犯
    行，已甚明確。
  (三)被告乙○○無償轉讓第二級毒品安非他命與證人邱宗彬施用
    部分：
  1.被告乙○○如何於上揭時、地，無償轉讓第二級毒品安非他
    命與證人邱宗彬施用之事實，業據證人邱宗彬於偵查中及原
    審審理時指證明確，其於九十四年二月十五日偵查中具結證
    稱：「（與乙○○交往情形？）我剛開始先認識乙○○的男
    朋友甲○○，我不知道乙○○綽號，但我都叫她「阿妹」，
　　我施用的安非他命剛開始向甲○○討的，後來甲○○入監之
  　後，在九十三年六月間，改向乙○○討二、三次，她有給我
    ，之後再向她討，她就給我了，我就沒有再向她討了。」、
    「（如何與她聯絡？轉讓的時間、地點？）打行動電話00
    00000000號行動電話給她，她再跟我約定時間、地
　　點，之後我就到臺南市○○路全聯福利中心前向她拿安非他
  　命，量只有一點點，大概只能吸七、八至十口間，時間在九
    十三年六月份，我沒有向她購買過。」等語（見偵查卷第二
    ００頁）；其復於九十四年四月二十二日，原審審理行交互
    詰問時結證被告乙○○確有無償轉讓第二級毒品安非他命供
    伊施用，其於辯護人主結問時證稱：「（九十四年一月二十
    五日是否有警察到看守所對你製作筆錄？）是。」、「（為
    何製作筆錄？）因為警察說從通聯紀錄上看到我和乙○○有
    通聯紀錄。」、「（《請審判長提示偵查卷第一六五頁邱宗
    彬指認嫌犯的照片》警察是拿照片給你指認？）偵查卷內第
    一六五頁的照片我不認識。警察另外有拿一張彩色的照片我
    才認識。」、「（辯護人問彩色的照片是否是指這張？《請
    審判長提示警卷第四六頁照片》是。」、「（彩色照片上所
    示之人叫什麼名字？）我不知道她叫什麼名字，我都叫他阿
    妹。」、「（綽號阿妹的人是否是在庭的被告乙○○？）是
    。」、「（九十三年六、七月間有無施用毒品？）六月間有
    。」、「（施用何種毒品？）安非他命。」、「（安非他命
    如何來的？）向綽號阿妹的人討的。」、「（要不要錢？）
    沒有錢。」、「（如何與綽號阿妹的人聯絡？）我打手機給
    她。」、「（手機是警詢筆錄說的0000000000號
    行動電話嗎？）是。」、「（綽號阿妹的人給你幾次安非他
    命？）兩次。」等語（見原審第六五頁至第六七頁）。
  2.0000000000號行動電話為被告乙○○所申請乙節
    ，為被告乙○○所自承，並有通聯紀錄調閱查詢單一紙存卷
    （見警卷第三五頁）可查，且被告乙○○復自承於九十三年
    六月間確曾使用該行動電話，另0000000000號行
    動電話之申請使用人為證人邱宗彬乙節，亦有手機號碼客戶
    資料查詢一紙附卷（見偵查卷第一八一頁）可參。依000
    0000000號行動電話雙向通聯紀錄顯示該行動電話與
    證人邱宗彬使用之0000000000號行動電話，於九
    十三年六月間，有高達八十餘次之通聯紀錄，此有0000
    000000號行動電話之雙向通聯紀錄外附於本案卷可稽
    ，被告乙○○於原審審理時復供陳伊男友甲○○於九十三年
    六月出事後，證人邱宗彬曾打電話與伊聯繫乙情（見原審卷
    第六八頁、第六九頁）。顯見證人邱宗彬與被告乙○○於九
    十三年六月間有所認識且曾以電話有所聯繫，故而，證人邱
    宗彬證述其撥打0000000000號行動電話與被告乙○○聯繫後，向被告乙○○要第二級毒品安非他命供己施用
    ，並非憑空杜撰，而有相當之可信性。
  3.證人邱宗彬前有違反肅清煙毒條例、毒品危害防制條例等刑
    案紀錄，並曾因施用毒品案件，經原審裁定送觀察、勒戒及
    強制戒治，又因於九十三年六月三十日至同年八月七日止，
    連續施用第二級毒品安非他命，於九十三年十月十五日，經
    原審以93年度簡字第2170號簡易判決判處有期徒刑六月確定
    ，甫於九十四年五月十日縮短刑期執行期滿等情，有上開刑
    事判決、證人邱宗彬之臺灣高等法院前案紀錄表及證人邱宗
    彬臺灣高等法院在監在押全國紀錄表各一份存卷可稽，顯見
    證人邱宗彬確染有施用第二級毒品安非他命之惡習。又上開
    扣案之白色結晶粉末三包，含外袋實際總毛重為四九．七九
    公克，經送內政部警政署刑事警察局共取０．一三公克，總
    餘三三．四三公克，以呈色試驗法、氣相層析質譜儀法及核
    磁共振分析法檢驗之結果，均檢出第二級毒品甲基安非他命
    成分，有內政部警政署刑事警察局九十三年十二月二日刑鑑
    字第０９３０１９５６０５號鑑驗通知書一紙在卷（見偵查
    卷第一五０頁）可憑，堪認上開扣案之白色結晶粉末三包均
    屬第二級毒品安非他命無訛。
  4.被告乙○○雖一再辯稱：「上開第二級毒品安非他命三包，
    係其同居男友甲○○所有」云云。查證人甲○○固於九十三
    年九月十六日偵查中結證：上開在其與被告乙○○同居之住
    所，經警查扣之第二級毒品安非他命，係其之前以四萬元所
    購得，並用以供己施用，至於數量伊不知道有多少，後來因
    藏在該住所內，所以找不到等語（見偵查卷第二七頁、第二
    八頁）。惟甲○○既染有施用第二級毒品安非他命之惡習，
    而其證述購買上開第二級毒品安非他命之目的又為供己施用
    ，價格則達四萬元之多，其焉有不知上開查扣之第二級毒品
    安非他命數量之理！且其證述藏放第二級毒品安非他命之地
    點，又係其與被告乙○○同居之處所而非他人管領之地點，
    衡情其實無遍尋不著上開第二級毒品安非他命之理！是其所
    為之上開供述，實與常情相違。況其嗣後已於九十三年十一
    月十八日偵查中結證改稱：「經過這麼久的時間，伊亦不能
    確定該安非他命是伊的」等語（見偵查卷第一三二頁）。雖
    證人甲○○於本院仍陳稱：「查獲之安非他命是伊的」等語
    。但證人甲○○與被告為同居之男女朋友關係，其證言難免
    有偏頗、迴護被告之詞，尚難據甲○○之證述，認定上開扣
    案之第二級毒品安非他命三包係屬甲○○所有而非被告乙○○持有之物。再者，警方係在被告乙○○與證人甲○○同居
    之臺南市○區○○路五八七之三十四號三樓之二住處房間梳
    妝檯右側旁之紙箱內，查獲上開三包第二級毒品安非他命乙
    情，業據證人即至現場執行搜索之警員黃文豪及楊順明，於
    九十三年十一月三十日在偵查中結證屬實（見偵查卷第一四
    ０頁、第一四一頁）。是上開三包第二級毒品安非他命顯非
    藏置於特別隱密而難以尋獲之地點，又上開處所於甲○○九
    十三年六月經警緝獲入監後，既仍由被告乙○○管領住居，
    而被告乙○○又有施用第二級毒品安非他命之惡習，自堪認
    定上開扣案之第二級毒品安非他命三包，係屬被告乙○○所
    有之物。
  4.證人邱宗彬業已證述被告乙○○無償轉讓第二級毒品安非他
    命供其施用之時間、地點與次數，並已指明係以撥打被告乙○○使用之0000000000號行動電話聯繫，約定向
    被告乙○○索討第二級毒品安非他命之時間及地點，且指證
    之語意堅決，態度肯定。證人邱宗彬既染有施用第二級毒品
    安非他命之惡習，衡情自須取得毒品以解毒癮，故而，其證
    述向被告乙○○索討第二級毒品安非他命供己施用，尚屬合
    理。再者，又證人邱宗彬與被告乙○○並無仇恨及金錢債務
    糾葛之相關證據，邱宗彬並迭於偵查及原審審理時具結在案
    ，當無甘冒刑法偽證罪責，虛詞誣攀被告乙○○之理！又被
    告乙○○固染有施用第二級毒品安非他命之惡習，經警方持
    原審核發之搜索票，於邱宗彬指訴其向被告乙○○索討第二
    級毒品安非他命附近之上揭被告乙○○住處，確扣得被告乙○○所有之第二級毒品安非他命三包，驗餘總重達三三．四
    三公克，此等毒品被告乙○○雖可能持以自行施用，惟亦不
    能排除其在他人索討下，而無償轉讓與他人而持有之可能性
    。足見邱宗彬前揭不利於被告乙○○之證述，符合常情，且
    與事實相符，應足採信。是被告乙○○無償轉讓第二級毒品
    安非他命與邱宗彬施用之犯行，已足認定。
  (四)被告乙○○無償轉讓第一級毒品海洛因與證人楊澤坊施用部
    分：
  1.被告乙○○如何於上揭時、地，無償轉讓第一級毒品海洛因
    與證人楊擇坊施用之事實，業據證人楊擇坊於偵查中及原審
    審理時指證明確，其於九十三年九月十六日偵查中與被告乙○○同庭時具結證稱：「（有無施用毒品？）有。」、「（
    毒品來源？）向乙○○要的。」、「（如何要？）沒有用錢
    ，我要了五次免費的海洛因，我打乙○○的電話00000
　　00000，我跟乙○○說我人在痛苦，向乙○○要海洛因
  　，每次要的量足以讓我施用二次。」、「（乙○○為何免費
    提供？）因為我們是朋友。」、「（為何在警詢時說乙○○
    賣你二十幾次海洛因？）為了要交保，我跟乙○○要了四、
    五次後，有跟乙○○結仇。」、「（乙○○轉讓海洛因予你
    的時間、地點？）九十三年六月中旬至七月中旬，地點在公
    園路『全聯社福利中心』走廊。」、「（乙○○如何前往？
    ）有二次騎車、騎光陽一二五，車號尾號為２８５號。」等
    語（見偵查卷第二二頁、第二三頁）；其復於九十四年四月
    二十二日，原審審理行交互詰問時結證被告乙○○確有無償
    轉讓第一級毒品海洛因供伊施用，其於檢察官主結問時證稱
    ：「（你與被告平時有無聯絡？）有。」、「（為何事在聯
    絡？）向他要毒品。」、「（什麼毒品？）海洛因。」、「
    （曾經向被告買過海洛因嗎？）沒有。都是向他要的。」、
    「（次數有幾次？）五、六次。」等語（見原審卷第五四頁
    、第五五頁）。
  2.被告乙○○則迭於警詢、偵查、原審及本院審理時供承其確
    有無償轉讓第一級毒品海洛因與證人楊擇坊施用之犯行，其
    於九十三年九月三日第二次警詢時供承：「（你有無販賣海
    洛因給楊擇坊？）我不曾販賣海洛因給楊擇坊，不過他曾向
    我索取海洛因，我有給他至少約四、五次。」、「（據你供
    述有給楊擇坊海洛因是在何時？何地？）於九十三年七至八
    月份，於臺南市○○路（全聯社）前拿給他。」等語（詳警
    卷第十頁）；其復於九十三年九月十六日在偵查中與證人楊
    擇坊同庭時供認：「（為何在內勤訊問時說楊澤坊曾經跟你
    要過海洛因？）是，楊澤坊有跟我要過海洛因，我有給他五
    次，量只有一點點。」、「（交付的時間、地點？）我是在
    自己住家的樓下即公園路『全聯社福利中心』走廊，我如果
    要販賣給他的話，我不會在自己住家樓下。」、「（為何轉
    讓毒品給楊澤坊？）我如果不拿給楊澤坊，楊澤坊會一直打
    電話找我。」等語（見偵查卷第二三頁）；又其於原審言詞
    辯論終結前坦認：確曾在其臺南市○區○○路五八七之三十
    四號三樓之二住處附近，無償轉讓第一級毒品海洛因四、五
    次與證人楊擇坊等語（見原審卷第七六頁、第七七頁）。
  3.證人楊擇坊曾因施用毒品案件，經原審裁定送觀察、勒戒，
    又因於九十三年一月十五日起至同年八月十一日十六時許止
    ，連續施用第一級毒品海洛因，於九十三年十二月二十二日
    ，經原審以93年度訴字第602號刑事判決判處有期徒刑七月
    確定，現並因違反毒品危害防制條例案件，於臺灣臺南監獄
    臺南分監執行中等情，有上開刑事判決、楊擇坊之臺灣高等
    法院前案紀錄表及楊擇坊之臺灣高等法院在監在押全國紀錄
    表各一份存卷可稽，顯見楊擇坊確染有施用第一級毒品海洛
    因之惡習。又楊擇坊既染有施用第一級毒品海洛因之惡習，
    衡情自須取得毒品以解毒癮，故其證述向被告乙○○索討第
    一級毒品海洛因供己施用，尚與常情無違。因此，被告乙○○無償轉讓第一級毒品海洛因與楊擇坊施用之犯行，已甚明
    灼。
  4.本件公訴人起訴認被告乙○○自九十三年六月中旬某日起至
    同年八月十日止，在臺南市○區○○路「全聯社福利中心」
    之走廊等地點，以一包四千五百元之代價販賣第一級毒品海
    洛因與證人楊擇坊二十餘次，因認被告乙○○涉犯毒品危害
    防制條例第四條第一項『販賣』第一級毒品海洛因罪嫌。本
    件公訴人認被告乙○○涉犯前揭販賣第一級毒品海洛因罪嫌
    ，無非係以上揭犯罪事實，業據楊擇坊於警詢及偵查中證述
    在卷，並有法務部調查局鑑定通知書一紙、被告乙○○之尿
    液檢驗報告一紙及門號0000000000號與0000
    000000號行動電話雙向通聯紀錄等在卷足憑，復有扣
    案被告乙○○所有海洛因八包、分裝袋三百七十五個、電子
    磅秤一台及行動電話五支可資佐證，為其所憑之主要論據。
    訊之被告乙○○固坦承在伊公園路住處附近，無償轉讓第一
    級毒品海洛因四、五次與證人楊擇坊施用之犯行，惟堅詞否
    認有何販賣第一級毒品海洛因與楊擇坊之犯行，辯稱：「扣
    案電子磅秤一台及分裝袋三百七十五個，係伊施用毒品為控
    制施用毒品之用量所用之工具，並非販賣毒品所用之器具，
    伊並無販賣第一級毒品海洛因與楊擇坊之犯行」。然查：
  (1)公訴人認定被告乙○○販賣第一級毒品海洛因與楊擇坊之警
    詢筆錄，係屬被告以外之人於審判外之言詞陳述，屬傳聞證
    據，不具證據能力，復無得為審判證據之法律依據，不得作
    為證據，已詳如前述，自不得以之為被告乙○○販賣第一級
    毒品海洛因與楊擇坊施用之審理依據。
  (2)依楊擇坊於偵查及原審審理中，經具結後之證言，可知證人
    係明確指訴被告乙○○自九十三年六月中旬某日起至同年七
    月中旬某日止，在臺南市○區○○路「全聯社福利中心」之
    走廊，連續多次無償轉讓第一級毒品海洛因與其施用，而與
    被告乙○○販賣第一級毒品海洛因無關，核與被告乙○○自
    白之事實大致相符。是楊擇坊之證述，顯無從認定被告乙○○有何販賣第一級毒品海洛因之犯行。
  (3)在僅有證人楊擇坊於警詢不利被告乙○○之供述，並無其他
    事證可資相佐下，單憑卷附之法務部調查局鑑定通知書、被
    告乙○○之尿液檢驗報告及門號0000000000號與
    0000000000號行動電話雙向通聯紀錄暨扣案被告
    乙○○所有海洛因八包、分裝袋三百七十五個、電子磅秤一
    台及行動電話五支等物品，實難認定被告乙○○有何販賣第
    一級毒品海洛因與楊擇坊之犯行。此外，復查無確切之證據
    足以證明被告乙○○有公訴人所指訴販賣第一級毒品海洛因
    之行為，此部分之犯罪自屬不能證明，惟因公訴人所起訴之
    社會基本事實同一，爰變更起訴法條改以如前所述之轉讓第
    一級毒品海洛因論處，併予敘明。
  (五)此外，復有原審法院南院刑搜字第００４６９３號搜索票一
    紙、臺南縣警察局佳里分局搜索扣押筆錄一份及刑案現場暨
    扣押物品等照片十八幀附卷（見警卷第二九頁至第三二頁、
    第三七頁至第四六頁）可參，以及ＮＯＫＩＡ牌８３１０型
    門號0000000000號行動電話（序號：00000
    0000000000號、含ＳＩＭ卡一張）一支扣案可資
    佐證。綜上所述，被告乙○○前揭所辯，顯係事後卸責之詞
    ，不足採信，本件事證明確，被告乙○○連續販賣第一級毒
    品海洛因、轉讓第二級毒品安非他命及轉讓第一級毒品海洛
    因等犯行，均堪以認定。
三、查海洛因係毒品危害防制條例第二條第二項第一款所規定之
    第一級毒品；安非他命則為同條項第二款所稱之第二級毒品
    。本件被告乙○○於上開時、地，販售第一級毒品海洛因與
    丙○○，所為係犯毒品危害防制條例第四條第一項之販賣第
    一級毒品罪。又被告乙○○於上開時、地，分別轉讓第一級
    毒品海洛因及第二級毒品安非他命與楊擇坊及邱宗彬施用，
    所為分別係犯毒品危害防制條例第八條第一項之轉讓第一級
    毒品罪及同條例第八條第二項之轉讓第二級毒品罪。公訴人
    認被告乙○○轉讓第一級毒品海洛因與楊擇坊施用部分，係
    犯毒品危害防制條例第四條第一項之販賣第一級毒品罪，尚
    有未洽，已如前述，惟因公訴人所起訴之社會基本事實同一
    ，爰將起訴法條予以變更為同條例第八條第一項之轉讓第一
    級毒品罪。其販賣及轉讓前後，所持有第一級毒品海洛因及
    第二級毒品安非他命之行為，分別為販賣及轉讓行為所吸收
    ，均不另論罪。被告乙○○先後多次販賣、轉讓第一級毒品
    海洛因及轉讓第二級毒品安非他命之犯行，均時間緊接，分
    別觸犯構成要件相同之罪，顯各係基於概括犯意為之，均為
    連續犯，依刑法第五十六條之規定，各以一罪論，其有期徒
    刑部分並依法加重其刑，惟販賣第一級毒品罪部分其法定刑
    為死刑或無期徒刑，依法（刑法第六十四條、第六十五條）
    均不得加重其刑。又被告乙○○所犯上開三罪，犯意各別，
    罪名互異，應予分論併罰。
四、原審以被告罪證明確，因而適用毒品危害防制條例第四條第
    一項、第八條第一項、第二項、第十八條第一項前段、第十
    九條第一項，刑法第十一條前段、第五十六條、第三十七條
    第一項、第五十一條第四款、第九款（原判決漏引）之規定
    ，並審酌被告乙○○犯罪之動機、目的、手段、品性、智識
    程度、生活狀況，為謀私利，連續販賣第一級毒品海洛因與
    他人施用，以及連續轉讓第一級毒品海洛因及第二級毒品安
    非他命與他人施用，使人沉迷於毒癮，無法自拔，輕則戕害
    身心，重則引發男盜女娼等各種犯罪，實為多種犯罪之源頭
    ，對國家社會之傷害可謂至深且鉅，且鑑於毒品販售常有暴
    利可圖，故非予嚴懲，不足以遏止此類非行，且被告乙○○
    犯罪後態度不佳，仍避重就輕飾詞否認大部分犯行等一切情
    狀，爰就販賣第一級毒品海洛因部分量處無期徒刑，褫奪公
    權終身；就轉讓第一級毒品海洛因部分量處有期徒刑一年六
    月；轉讓第二級毒品安非他命部分量處有期徒刑十月，併定
    其應執行刑為無期徒刑，褫奪公權終身，及以扣案之第一級
    毒品海洛因八包，合計淨重五．六０公克；第二級毒品安非
    他命三包，驗餘合計淨重三三．四三公克，分別係屬第一、
    二級毒品，應依毒品危害防制條例第十八條第一項前段之規
    定，予以沒收銷燬之。扣案之ＮＯＫＩＡ牌８３１０型門號
    0000000000號行動電話（序號：0000000
    00000000號、含ＳＩＭ卡一張）一支及未扣案之0
    000000000號行動電話（含ＳＩＭ卡一張），分別
    係被告乙○○所有供販賣第一級毒品海洛因及轉讓第二級毒
    品安非他命與第一級毒品海洛因所用之物，均應依毒品危害
    防制條例第十九條第一項之規定，宣告沒收之，其中未扣案
    之門號0000000000號行動電話（含ＳＩＭ卡一張
    ），如全部或一部不能沒收時，追徵其價額或以其財產抵償
    之，上開已扣案之行動電話一支（含ＳＩＭ卡一張），業已
    扣案，僅宣告沒收即為已足，自無追徵價額或以財產抵償之
    必要（最高法院93年度台上字第5468號判決意旨參照）。又
    扣案第一級毒品海洛因毒品外包裝袋八只（合計總重三．二
    二公克）；及扣案之第二級毒品安非他命外包裝袋三只，均
    係被告乙○○係所有，用以防止毒品裸露、逸出及防潮便於
    持有毒品藉以販賣、轉讓毒品所用之物，均應依毒品危害防
    制條例第十九條第一項之規定，宣告沒收之。被告乙○○販
    賣第一級毒品海洛因，共計得款二萬八千元，應依毒品危害
    防制條例第十九條第一項規定，宣告沒收之，如全部或一部
    不能沒收時，應以其財產抵償之。並明扣案之電子磅秤一
    台及分裝袋三百七十五個，被告乙○○辯稱係其施用毒品為
    控制施用毒品之用量所用之工具，並非販賣毒品所有之器具
    等語。查被告乙○○確染有施用第一級毒品海洛因及第二級
    毒品安非他命之惡習，是其所辯上情非無可能，且無其他證
    據足認上開物品與本案有關，自不予宣告沒收，公訴人認上
    開物品，係被告乙○○所有供犯罪所用之物，請求一併依毒
    品危害防制條例第十九條第一項之規定，宣告沒收之，即有
    未洽。另扣案之ＮＯＫＩＡ牌門號0000000000號
    之行動電話（含ＳＩＭ卡一張）一支、ＯＫＷＡＰ牌Ａ２６
    ７型行動電話（無ＳＩＭ卡、序號：0000000000
    00000號）一支、ＭＯＴＯＲＯＬＡ牌Ｖ６６型行動電
    話（無ＳＩＭ卡、序號：00000000000000號
    ）一支、ＳＯＮＹ　ＥＲＩＣＳＳＯＮ牌Ｔ─１００ＣＵＩ
    ＢＵ型門號0000000000號行動電話（序號：00
    0000000000000號）一支、現金九萬六千六百
    元、注射針筒四支及橡皮管一條；均無證據可資證明與本案
    有關，且注射針筒四支及橡皮管一條，可能是被告乙○○另
    犯施用毒品之犯行所用，且上開財物既非違禁物，又非本案
    得沒收之物，自不併予宣告沒收銷燬或沒收。
五、本院經核原審認事用法俱無不合，量刑亦稱妥適，被告上訴
    意旨否認販賣第一級毒品海洛因及轉讓第二級毒品安非他命
    犯行，檢察官上訴意旨認被告有販賣第一級毒品海洛因楊擇
    坊施用之犯行，乃均就原判決已經詳細敘述之論據，任意指
    摘原判決不當，並無可取，均無理由，應予駁回。
據上論結，應依刑事訴訟法第368條，判決如主文。
本案經檢察官王碧霞到庭執行職務。
中　　華　　民　　國　　94　　年　　10　　月　　13　　日
                  刑事第四庭    審判長法　官  吳志誠
                                      法　官  陳珍如
                                      法　官  林勝木
以上正本證明與原本無異。
如不服本判決，應於收受本判決後十日內向本院提出上訴書狀。
其未敘述上訴理由者並得於提起上訴後十日內向本院補提理由書
狀（均須按他造當事人之人數附繕本）「切勿逕送上級法院」。
　　　　　　　　　　　　　　　　　　　書記官  吳秋賢
中　　華　　民　　國　　94　　年　　10　　月　　14　　日
附錄：本判決論罪科
毒品危害防制條例第四條第一項：
製造、運輸、販賣第一級毒品者，處死刑或無期徒刑；處無期徒
刑者，得併科新台幣一千萬元以下罰金。
毒品危害防制條例第八條第一項、第二項：
轉讓第一級毒品者，處一年以上七年以下有期徒刑，得併科新臺
幣一百萬元以下罰金。
轉讓第二級毒品者，處六月以上五年以下有期徒刑，得併科新臺
幣七十萬元以下罰金。
